【裁判字號】    92,上易,662
【裁判日期】    920624
【裁判案由】    傷害
【裁判全文】
臺灣高等法院臺中分院刑事判決                    九十二年度上易字第六六二號
    上  訴  人
    即 自訴 人  丙  ○
    被      告  乙○○
                甲○○
右上訴人因傷害案件，不服臺灣臺中地方法院九十一年度自字第一○五四號中華民國
九十二年三月十一日第一審判決，提起上訴，本院判決如左：
    主      文
上訴駁回。
    事實及理由
一、本案經本院審理結果，認第一審判決認事用法及量刑均無不當，應予維持，並引
    用第一審判決書記載之事實、證據及理由（如附件）。
二、上訴人即自訴人上訴意旨略謂：I被告甲○○誣指自訴人與其夫王景雄有染，於
    民國九十一年十一月二十日下午三、四時許，夥同其妹即被告乙○○至自訴人於
    臺中縣清水鎮所經營之海產店找自訴人理論，被告甲○○竟基於傷害自訴人身體
    之故意，教唆被告乙○○出手毆打自訴人，並吆喝說：「打給他死」，致自訴人
    受有右臉頰挫傷、臀部挫傷（尾椎）等傷害，更恐嚇說要殺死自訴人及自訴人女
    兒劉素純，證人石素珍、陳淑貞，當時在店外，證人陳文達則在廚房，證人等係
    聽到打架聲才進入店內，因此可能沒有聽到被告甲○○教唆被告乙○○之言詞，
    惟當時自訴人女兒劉素純亦在場受到恐嚇，原判決未傳訊自訴人女兒出庭作證以
    發現真實，即逕為被告甲○○無罪之判決即有違誤。II被告乙○○受被告甲○○
    教唆毆打自訴人致自訴人受前述右臉頰挫傷、臀部挫傷（尾椎）等傷害，有診斷
    書在卷足憑，自訴人臀部不僅挫傷，更因此傷及尾椎，故至今仍不良於行，顯見
    被告乙○○出手之重，除此之外，被告乙○○復於九十一年十一月三十日晚上十
    時四十分神色恍忽闖入自訴人住院之大甲李綜合醫院病房，狀似欲就自訴人對被
    告甲○○之傷害追訴為報復行為，若非經自訴人女兒劉素芬及同房病友及院方制
    止後離去，否則後果不堪設想，被告乙○○此囂張行徑實不可縱容，否則日後自
    訴人隨時有安全之虞慮，對此原判決竟僅為十五日拘役得易科罰金之判決，何能
    收遏止不法之效，原審判決顯然違誤不當，量刑顯屬過輕，請求給予從重量刑云
    云。
三、(一)查自訴人雖指訴被告甲○○有教唆被告乙○○傷害自訴人犯行，並吆喝說：「
    打給他死」云云，然此經被告甲○○堅決否認，辯稱：伊不知道伊妹妹（指乙○
    ○）要去自訴人店消費，伊也沒有教唆伊妹妹去打自訴人，伊抵達時，他們已經
    打完架了，伊就將伊妹妹帶回家，而且伊也沒有在現場說打給他死等語，核與被
    告甲○○供述情形相符。茲自訴人於原審時雖指稱：被告乙○○、甲○○兩人去
    我店裡，乙○○先動手，甲○○在旁邊罵，罵我不要臉，乙○○抓我的頭髮，還
    用手打我的頭、臉頰，又把我推倒，我沒有還手，當時店裡的員工就是在場的兩
    位證人（即證人石素珍、陳淑貞），兩位證人有勸架，但是拉不開乙○○，我都
    沒有還手，甲○○在旁邊說打給他死等語（見原審卷第二八頁）；再據自訴人自
    訴狀內亦述明當時證人石素珍、陳文達、陳淑貞、陳秀美均在場目睹等情。然經
    原審傳訊自訴人所指證人石素珍、陳淑貞、陳文達（該三人均係自訴人之員工）
    到庭作證，證人石素珍證述：「：：：之後我看到自訴人與乙○○在裡面吵吵鬧
    鬧，我就叫守衛來處理，我沒有進店裡面，我只有聽到他們二人吵架的聲音，我
    沒有看到他們打架的情形，甲○○是之後才來的，她來帶妹妹乙○○回去」等語
    ；證人陳淑貞證述：「：：：乙○○先來說要消費，說要找老闆娘，我與石素珍
    在店外招呼客人，乙○○就拉自訴人的頭髮，自訴人都沒有還手，被告乙○○當
    天有喝酒，：：：之後甲○○來帶乙○○回去，也有罵自訴人，但是已經沒有在
    打架了」等語；證人陳文達則證述：「：：：當日我在廚房聽到外面很吵到外面
    看，就看到被告乙○○，用手勾住自訴人，我有上前勸架，她放開以後，我就回
    到廚房，之後又聽到吵架聲，出來又看到乙○○用手抓住自訴人的頭髮，我又上
    前勸架，另外被告甲○○沒有到現場」等語（見原審卷第二八、二九、三七頁）
    ，則依自訴人所指當時在場目睹之證人石素珍、陳淑貞、陳文達之證言，均無從
    證實自訴人指訴被告甲○○確有教唆被告乙○○毆打自訴人犯行，此業經原審判
    決理由內詳敘，且稽之自訴人所舉上揭證人，均由自訴人所提出，為自訴人店內
    之員工，且均於原審時經命具結在案，豈有甘冒偽證罪之處罰，一致偏袒被告甲
    ○○或乙○○之理。至自訴人上訴意旨雖謂證人石素珍、陳淑貞，當時在店外，
    證人陳文達則在廚房，證人等係聽到打架聲才進入店內，因此可能沒有聽到被告
    甲○○教唆被告乙○○之言詞云云，惟上揭證人石素珍、陳淑貞二人已明確證述
    被告甲○○是之後才來帶乙○○回去，當時已經沒有在打架等情明確，難認自訴
    人上揭指訴為真。至自訴人聲請傳訊其女兒劉素純出庭作證云云，本院認自訴人
    原於自訴狀內並未聲請傳喚其女兒劉素純，且劉素純既係自訴人女兒，與自訴人
    關係密切，所為證言難免有偏頗自訴人之嫌，而該部分事實既經上揭在場證人石
    素診、陳淑貞等人業已證述明確，本院認應無再予傳訊自訴人女兒劉素純到庭之
    必要，附此敘明。原審綜合各情就此部分為被告甲○○無罪之諭知，經核並無不
    合，自訴人徒以上開理由，指摘原判決不當，難認為有理由；(二)至自訴人指稱其
    因遭被告乙○○毆打，除左臉頰挫傷之外，尚受有臀部挫傷（尾椎）之傷害云云
    ，然此部分據被告乙○○堅決否認，並辯稱：伊是跟自訴人說他和伊姊夫間的事
    就算了，不要再惹是生非，自訴人就朝伊桌下的腳踢了一下，伊的頭髮也被自訴
    人拉住，伊可能反手的時候，有打到自訴人的臉頰等語。且依據上揭自訴人聲請
    傳訊之證人陳淑貞、陳文達於原審之證言可知，上揭證人僅見被告乙○○用手勾
    住自訴人、拉扯自訴人的頭髮，並予勸架等情，則依被告乙○○之辯詞暨現場目
    睹證人之證言，僅可認定自訴人所提出之診斷證明書內所載「左臉頰挫傷」係被
    告乙○○所為，難認被告乙○○另有推倒自訴人，而致自訴人尾椎受傷之情。自
    無僅依自訴人單方面之指訴及上揭診斷證明書內記載「臀部挫傷（尾椎）」之傷
    害，即可認定該部分之傷害亦係被告乙○○所造成，而為被告乙○○確有此部分
    犯行之依據，此部分亦經原審判決理由內詳敘。自訴人於本院並未提出有何積極
    證據足以證明被告乙○○確有此部分傷害犯行，原審因之以無從認定被告乙○○
    有何自訴人所指此部分之傷害犯行，原應為無罪諭知，而以自訴意旨認此部分事
    實與判決有罪部分有實質上一罪關係，爰不另為無罪之諭知，亦無不合，自訴人
    指摘原判決此部分不當，亦無理由；(三)按量刑輕重係屬事實審法院得依職權自由
    裁量之事項，苟已斟酌刑法第五十七條各款所列情狀而未逾越法定刑度，不得遽
    指為違法（參最高法院七十二年度台上字第六六九六號、七十五年度台上字第七
    ○三三號判例）；且在同一犯罪事實與情節，如別無其他加重或減輕之原因，下
    級審量定之刑，亦無過重或失輕之不當情形，則上級審法院對下級審法院之職權
    行使，原則上應予尊重（參最高法院八十五年度台上字第二四四六號裁判意旨）
    。按傷害罪之法定本刑為三年以下有期徒刑、拘役或一千元以下罰金；原審審酌
    被告乙○○因懷疑自訴人與其姊夫有染，而一時氣憤，且不思妥適解決細故爭端
    ，以暴力之激烈方式傷害他人，惟自訴人傷害之程度非屬嚴重及犯後坦承犯行，
    態度良好等一切情狀，量處該被告拘役十五日，並諭知易科罰金之折算標準，經
    核於法並無不合，量刑亦甚為妥適，並無過輕之情事，依前開說明，自訴人即不
    得任意指為不當，而據為提起上訴之理由。至被告乙○○雖迄未與自訴人達成和
    解，賠償自訴人損失，然自訴人遭受傷害之民事上損害，應另循民事途徑請求賠
    償，以資救濟。是自訴人此部分指摘原判決量刑過輕云云，亦無所據。綜上，自
    訴人上開所稱，均不足採，其上訴為無理由，應予駁回。
四、據上論斷，應依刑事訴訟法第三百七十三條、第三百六十八條，判決如主文。
中      華      民      國      九十二      年    六    月    二十四    日
                                    臺灣高等法院臺中分院刑事第六庭
                                          審判長法  官  李  文  雄
                                                法  官  邱  顯  祥
                                                法  官  陳  秀  
右正本證明與原本無異。
不得上訴。
                                                書記官  黃  禎  祥
中      華      民      國      九十二   年       六      月    二十五  日
                                                                        Ｉ


司法院資訊處製作；財團法人民間司法改革基金會備份。
